最　高　行　政　法　院　判　決
　　　　　　　　　　　　　　　　　　 96年度判字第00753號
上　訴　人　臺北縣金銀珠寶商業同業公會
代　表　人　甲○○　　　　　　送達處所同上
訴訟代理人　丙○○
被 上訴 人　經濟部智慧財產局
代　表　人　乙○○　　　　　　送達處所同上
參　加　人　英商戴比爾斯無體有限公司
代　表　人　麥可．B．培基上　 送達處所同上
訴訟代理人　丁○○律師
　　　　　　戊○○律師
上列當事人間因商標異議事件，上訴人對於中華民國94年8月11
日臺北高等行政法院93年度訴字第1262號判決，提起上訴。本院
判決如下：
　　主  文
上訴駁回。
上訴審訴訟費用由上訴人負擔。
　　理  由
一、本件上訴人主張：本件參加人之前手南非商狄必斯聯合礦業
    有限公司（De Beers Consolidated Mines Limited）前於
    民國87年3月13日以「鑽石恒久遠一顆永留傳DE BEERS」商
    標（下稱系爭聯合商標），作為其註冊第184199號「DE
    BEERS」商標之聯合商標，指定使用於修正前商標法施行細
    則第49條所定商品及服務分類表第14類之鑽石、寶石、裝鑲
    鑽石之鐘錶及計時儀、計時器等商品，向被上訴人申請註冊
    ，經被上訴人核准列為審定第958155號聯合商標。嗣上訴人
    與台灣金銀珠寶同業協會、台北市銀樓業職業工會、．．．
    台北市金銀珠寶商業同業公會等，於90年8月29日以系爭聯
    合商標有違異議審定時商標法第5條及第37條第10款之規定
    ，對之提起異議。然原判決認定系爭商標「鑽石恆久遠一顆
    永留傳DE BEERS」依聲明不專用審查要點第10點規定：「商
    標圖樣中說明性或不具識別性之文字或圖形，經聲明不專用
    而核准註冊者，嗣後該文字或圖形因使用且在交易上已成營
    業上商品之識別標識，得檢附相關證明文件，依本法第5條
    第2項規定申請註冊。」而認定無論參加人是否原曾為不專
    用之聲明，均與本件之爭點無影響。但事實上，「鑽石恆久
    遠一顆永留傳」於系爭商標87年3月13日申請註冊前，早於
    79年起台灣地區珠寶同業已將其當作一廣告語使用，若准系
    爭商標註冊，消費者當然會有混淆誤認之虞，豈能因今參加
    人挾龐大之財力，而抹滅上訴人長期投注大量金錢與心力並
    努力經營之成果，實則不應讓任何業者將該廣告語佔為己用
    ，讓台灣珠寶業者長期之努力化為烏有。次按參加人所檢附
    之「A DIAMOND IS FOREVER DE BEERS」商標固然於南非、
    愛爾蘭、英國、加拿大、日本等國獲准註冊，但中文翻譯並
    非等於「鑽石恆久遠一顆永留傳」之意，此一廣告語經過國
    內珠寶業者廣為宣傳、廣告後，又怎能任由參加人坐享其成
    ，實為不合理。為此，請廢棄原判決，撤銷訴願決定及原處
    分。
二、被上訴人未提出答辯狀。
三、參加人參加意旨略謂：上訴人所持之上訴理由，乃指摘之參
    加人商標「鑽石恆久遠一顆永留傳」於申請註冊前，早於79
    年起台灣地區珠寶同業已將其當作一廣告語廣泛使用等語，
    經查，此部分事實爭點，業經原審判決認定，並經參加人答
    辯，台灣地區珠寶同業以之作為廣告用語，實均依照參加人
    或參加人前手之授權或指示。此外，依據提交之證據，原判
    決認為台灣地區珠寶同業係依據參加人或其前手之授權或指
    示使用該用語，且該用語係表彰參加人，並非業界所通用之
    廣告用語。上訴人空言徒指為業界通用廣告詞，又未具體指
    摘原審所為認定之事實有何違背法令之處，上訴顯非合法等
    語。
四、原審斟酌全辯論意旨及調查證據之結果，以：查依據參加人
    於申請註冊時所提出之外文「A DIAMOND IS FOREVER DE
    BEERS」商標於南非、愛爾蘭、英國、加拿大、日本等國獲
    准註冊之國外註冊證影本暨行政院新聞局發給之（自79年10
    月12日起）電視廣告准播證明中文「鑽石恒久遠一顆永留傳
    」字幕等情以觀，參加人主張系爭聯合商標係源自外文「A
    DIAMOND IS FOREVER DE BEERS」商標，且經參加人之前手
    南非商狄必斯公司早自79年10月起即以中文「鑽石恒久遠一
    顆永留傳」一詞作為廣告用語，於我國電視媒體上廣告宣傳
    該公司所產製之鑽石商品之事實，堪屬採信。再依參加人提
    出之台灣地區之廣告支出統計表，西元1993、1994、1995年
    之部分廣告及統計資料、部分報紙之廣告資料、部分雜誌之
    廣告資料、部分宣傳手冊及單頁廣告、部分電視廣告准播證
    明、西元1996年3月4日出版美國時代周刊封面故事「世界鑽
    石爭霸戰」影本及中譯文、台灣地區鑽石商廣告正本、廣告
    座版、宣傳資料、中國大陸地區宣傳資料、東南亞各國發行
    之「鑽石通訊」雜誌等證據影本及西元1982年至1996年在台
    灣地區支出之廣告費用簡表、部分平面媒體之廣告分配明細
    、部分平面媒體之廣告觀之，參加人主張其係持續使用系爭
    聯合商標且投入大量廣告費用等情，亦堪信為真實。從而被
    上訴人認系爭聯合商標已合於商標法第5條第2項「經申請人
    使用且在交易上已成為申請人營業上商品之識別標識者」之
    要件。至上訴人固提出之我國珠寶同業以前揭廣告用語刊登
    於79年第1期、80年第3、4、5期、81年第7、8、9期、82年
    第10、11、13期「台灣珠寶」雜誌及82年12月號「財訊」雜
    誌等為證，然查該刊登之廣告之嘉寶銀樓珠寶有限公司等即
    為係參加人之珠寶經銷廠商或參加人授權以「鑽石恒久遠一
    顆永留傳DE BEERS」商標代銷珠寶之公司，此有參加人於異
    議答辯時所提出之相關廣告資料可證。此外，再依參加人於
    訴訟中提出之西元1993年3月台灣珠寶雜誌之報導，其所設
    立之鑽石推廣中心（De Beers）於西元1992年舉辦鑽戒櫥窗
    設計比賽，參加人之珠寶經銷廠商及代銷珠寶公司多有參展
    ，其中大禮珠寶公司、金瑩珠寶公司及嘉寶珠寶公司亦分別
    獲獎等情，益證參加人主張為可信。綜上所述，原處分認系
    爭聯合商標未違反商標法第37條第10款及第5條之情事，而
    就上訴人異議之申請為不成立之審定，認事用法，均無違誤
    ，訴願決定遞予維持，亦無不合。因而為上訴人敗訴之判決
    。
五、本院按商標法第5條規定：「（第1項）商標所用之文字、圖
    形、記號、顏色組合或其聯合式，應足以使一般商品購買人
    認識其為表彰商品之標識，並得藉以與他人之商品相區別。
    （第2項）不符前項規定之圖樣，如經申請人使用且在交易
    上已成為申請人營業上商品之識別標識者，視為已符合前項
    規定。」第37條第10款規定：「商標圖樣有左列情形之一者
    ，不得申請註冊：一○、凡文字、圖形、記號、顏色組合或
    其聯合式，係表示申請註冊商標所使用商品之形狀、品質、
    功用、通用名稱或其他說明者。但有第5條第2項規定之情事
    而非通用名稱者，不在此限。」本件參加人之前手南非商狄
    必斯聯合礦業有限公司（De Beers Consolidated Mines
    Limited）前於民國87年3月13日以「鑽石恒久遠一顆永留傳
    DE BEERS」商標，作為其註冊第184199號「DE BEERS」商標
    之聯合商標，指定使用於修正前商標法施行細則第49條所定
    商品及服務分類表第14類之鑽石、寶石、裝鑲鑽石之鐘錶及
    計時儀、計時器等商品，向被上訴人申請註冊，經被上訴人
    核准列為審定第958155號聯合商標。嗣上訴人與台灣金銀珠
    寶同業協會、台北市銀樓業職業工會、．．．台北市金銀珠
    寶商業同業公會等，於90年8月29日以系爭聯合商標有違異
    議審定時商標法第5條及第37條第10款之規定，對之提起異
    議。嗣參加人前手南非商狄必斯聯合礦業有限公司經申准將
    系爭聯合商標之申請人變更為參加人。案經被上訴人審查，
    以92年10月24日中台異字第G00000000號商標異議審定書為
    異議不成立之處分。上訴人不服，循序提起本件行政訴訟。
    查系爭「鑽石恒久遠一顆永留傳DE BEERS」聯合商標之中文
    「鑽石恒久遠一顆永留傳」源自參加人於南非、愛爾蘭等國
    註冊之外文「A DIAMOND IS FORENVER DE BEERS」商標，次
    查參加人之前手南非商狄必斯公司早自79年10月起即以中文
    「鑽石恒久遠一顆永留傳」一詞作為廣告用語，於我國電視
    媒體上廣告宣傳該公司所產製之鑽石商品，是系爭聯合商標
    之中文「鑽石恒久遠一顆永留傳」與外文「DE BEERS」，經
    參加人持續合併使用廣泛推展，應已足使一般商品購買人認
    識其為表彰被異議人商品之標識，並得藉以與他人之商品相
    區別，被上訴人認系爭聯合商標未違反審定時商標法第37條
    第10款及第5條之規定，而就上訴人之異議為異議不成立之
    審定處分，訴願決定予以維持，均無不合，原審併予維持，
    並駁回上訴人在原審之訴，經核於法尚無違誤。上訴意旨略
    以：「鑽石恒久遠一顆永留傳」，於系爭商標87年3月13日
    申請註冊前，早於79年起臺灣地區珠寶同業已將其當作一廣
    告語使用，如准系爭商標註冊消費者當然會有混淆誤認之虞
    ，又參加人所檢附之「A DIAMOND IS FOREVER DE BEERS」
    商標固然於南非、愛爾蘭等國獲准註冊，但中文翻譯並非等
    於「鑽石恒久遠一顆永留傳」之意，而此一廣告語經過國內
    珠寶業者廣為宣傳、廣告後，僅由參加人坐享其成，自不合
    理云云，惟查原審依全案卷證並經當事人辯論後，認系爭聯
    合商標源自外文「A DIAMOND IS FOREVER DE BEERS」商標
    ，經參加人之前手南非商狄必斯公司早自79年10月起即以中
    文「鑽石恒久遠一顆永留傳」一詞作為廣告用語，並與外文
    「DE BEERS」合併使用廣泛推展，應已足使一般商品購買人
    認識其為表彰被異議人商品之標識，因而維持原處分及訴願
    決定，並駁回上訴人在原審之訴，經核原判決於法既無違誤
    ，上訴意旨僅就原審採證認事之職權行使指摘原判決不當，
    自無可採，其據聲明廢棄原判決為無理由，應予駁回。
據上論結，本件上訴為無理由，爰依行政訴訟法第255條第1項、
第98條第3項前段，判決如主文。
中　　華　　民　　國　　96　　年　　4　　 月　　30　　日
                  第三庭審判長法  官　劉　鑫　楨
                              法  官  陳　秀　美
                              法  官　梁　松　雄
                              法  官　劉　介　中
                              法  官　戴　見　草
以  上  正  本  證  明  與  原  本  無  異
中　　華　　民　　國　　96　　年　　5　　 月　　2　　 日
　　　　　　　　　　　　　　　書記官　郭　育　玎
